臺灣高等法院民事判決
111年度上易字第160號
上  訴  人  蘇運鴻  

被上訴人    阮氏顏  
訴訟代理人  謝俊明律師
上列當事人間請求返還借款事件，上訴人對於中華民國110年12
月2日臺灣桃園地方法院110年度訴字第337號第一審判決提起上
訴，本院於111年4月12日言詞辯論終結，判決如下：
    主  文
上訴駁回。
第二審訴訟費用由上訴人負擔。
    事實及理由
一、上訴人起訴主張：被上訴人於民國（下同）109年底向伊借
    款新臺幣（下同）60萬元，並於110年1月3日以Line傳送原
    證2語音訊息（下稱系爭語音訊息），表明借款會分期償還
　　，伊遂先交付被上訴人現金3萬元，嗣於110年1月6日匯款57
    萬元（下稱系爭款項）予被上訴人，惟被上訴人事後竟否認
    有借款之事，因兩造未約定還款期限，伊乃以起訴狀繕本之
    送達催告被上訴人返還借款，被上訴人迄今仍未返還，爰依
    借款返還請求權，請求被上訴人給付伊57萬元本息等語(於
    本院表明不再主張贈與法律關係，見本院卷第34頁)。原審
    判決上訴人敗訴，上訴人聲明不服，提起上訴。上訴聲明：
    ㈠原判決廢棄；㈡被上訴人應給付上訴人57萬元，及自110年3
    月22日（即起訴狀繕本送達30日後之翌日，見原審卷第23頁
    ）起至清償日止，按年息5％計算之利息。
二、被上訴人則以：伊接到自稱上訴人姊姊之來電，指摘伊是越
    南人，會A人家的錢，伊與上訴人交往之目的是為了A上訴人
    的錢云云，伊深感委屈，為反駁指摘方傳送系爭語音訊息予
    上訴人，並非兩造間有借貸合意。兩造於106年間交往後分
    手，並於109年9月間復合，伊於同年12月間發現懷孕，上訴
    人得知後，為減輕伊經濟負擔，遂贈與伊系爭款項，嗣伊於
    110年1月間不慎流產，上訴人乃提出分手，並要求返還系爭
    款項，兩造間就系爭款項並無消費借貸關係存在等語，資為
    抗辯。答辯聲明：上訴駁回。
三、兩造不爭執之事實(見本院卷第17至19、34、41頁)：
  (一)兩造原為男女朋友關係，曾於106年間交往，後因故分手
　　　，嗣於109年11月間復合，再於110年1月間分手。
　(二)被上訴人於110年1月3日以Line傳送系爭語音訊息予上訴
      人，嗣上訴人於110年1月6日匯款57萬元(即系爭款項)予
      被上訴人，有錄音光碟、譯文及渣打國際商業銀行轉帳交
      易明細影本可稽(見原審卷第13至17頁)。　　
四、得心證之理由：
  (一)按稱消費借貸者，謂當事人一方移轉金錢或其他代替物之
      所有權於他方，而約定他方以種類、品質、數量相同之物
      返還之契約，民法第474條第1項定有明文。又稱消費借貸
      者，於當事人間必本於借貸之意思合致，而有移轉金錢或
      其他代替物之所有權於他方之行為，始得當之。是以消費
      借貸，因交付金錢之原因多端，除有金錢之交付外，尚須
      本於借貸之意思而為交付，方克成立。倘當事人主張與他
      方有消費借貸關係存在者，自應就該借貸意思互相表示合
      致及借款業已交付之事實，均負舉證之責任，其僅證明有
      金錢之交付，未能證明借貸意思表示合致者，仍不能認為
      有該借貸關係存在（最高法院98年度台上字第1045號判決
      意旨參照）。次按當事人主張有利於己之事實者，就其事
      實有舉證之責任，民事訴訟法第277條本文定有明文。上
      訴人主張兩造間就系爭款項成立消費借貸契約乙節，既為
      被上訴人所否認，依前開說明，自應由上訴人就此利己之
      事實，負舉證責任。
　(二)上訴人主張：兩造間就系爭款項成立消費借貸契約等語，
      固提出系爭語音訊息錄音光碟、譯文及渣打國際商業銀行
      轉帳交易明細影本為證(見原審卷第13至17頁)。惟查，觀
      諸被上訴人於110年1月3日傳送系爭語音訊息向上訴人表
      示：「從那個認識你，那個說錢的問題，我是跟你講說，
      如果你借給我，我就....我要寫我借錢，我會慢慢那個分
      期還你，我不會跟你拿60萬，那個錢，你不要想說聽人家
      說我要A你的錢歐，我的錢歐，我的錢是我自己賺，我不
      想像以前跟人家拿錢，我不想這樣子，你不要想說聽你的
      ....那個姊姊說什麼我那種騙錢的，我不喜歡這樣子啦」
      (見原審卷第15頁)，參以上訴人陳稱：伊胞姊早已過世，
      被上訴人所稱「姊姊」，是伊當時的女友等語(見本院卷
      第36頁)，可知被上訴人因遭上訴人當時女友指稱係騙財
      之人，方於上訴人交付系爭款項前，向上訴人表明倘若係
      借款，會簽立借據，並分期還款，惟被上訴人嗣後並未簽
      立借據，上訴人復未提出其他證據證明兩造就系爭款項達
      成借貸之合意，及約定分期還款之方式，是依系爭語音訊
      息之內容，尚不足以證明兩造間就系爭款項成立消費借貸
      契約。
　(三)又依證人鄭慶壽於原審證稱：伊於2年多前(即108年間)去
      被上訴人店裡吃飯認識被上訴人，後來上訴人去被上訴人
      的店，伊才認識上訴人，兩造於4年前(即106年間)是情侶
      關係，後來分手，109年間再度復合。兩造感情好時，伊
      在被上訴人的店吃東西，上訴人下班後過去幫忙，伊聽到
      上訴人說「是我老婆錢就給她」，當時他們感情好，論及
      婚嫁，有時候住在一起。上訴人說被上訴人是他老婆，且
      又懷孕，所以錢是送給她，要幫忙她買房子，伊於109年
      過年前後聽上訴人講的，上訴人講很多次，有時聊天聊到
      他們感情的事，上訴人會在後面補上這句話「錢要給自己
      老婆沒關係」。剛開始聽兩造說是60萬元，後來又說50多
      萬元，細節伊不懂，就伊所知，兩造間沒有大筆金額，只
      有系爭款項等語(見原審卷第132至135頁)；證人玉氏璧證
      稱：伊認識被上訴人快9年了，兩造約於今年(即110年)2
      月間分手，伊記不準時間，上訴人跟被上訴人在一起時，
      叫伊稱呼他姊夫，上訴人說被上訴人是他老婆，被上訴人
      很辛苦，他在被上訴人懷孕時拿50多萬元給被上訴人，一
      直講說「給我的老婆」，不是給別人，不是借的。伊是在
      被上訴人的店裡吃飯時，聽到上訴人說的，當時是朋友阮
      氏玉玄的生日聚餐，上訴人常常講，去九份、拉拉山時也
      有講等語(見原審卷第136至138頁)互核以觀，可知上訴人
      於109年11月間與被上訴人復合交往期間，關係親密，上
      訴人將被上訴人視為老婆，且對外多次表達因體恤被上訴
      人懷孕、開店辛勞之意，有贈與被上訴人50多萬元，實難
      認上訴人係基於借貸之意思交付系爭款項予被上訴人。
　(四)至上訴人主張：伊於兩造分手後，向被上訴人催討系爭款
      項時，被上訴人隻字未提贈與之事，足見系爭款項是借款
      等語，固提出兩造間於110年1月19日、同年1月26日通話
      錄音光碟及譯文為證(見原審卷第91至101頁)。惟查，兩
      造於110年1月19日之通話內容略以：「(蘇運鴻〈下稱上訴
      人〉：借妳的57萬什麼時候要還啊？)阮氏顏(下稱被上訴
      人)：你叫警察來啦，奇怪啊」、「(上訴人：所以說妳把
      我借的57萬不還就對了啦？)被上訴人：我這邊證據的人
      很多歐。你把我搞了懷孕，欺騙我感情，跟姊姊....」
　　　、「(上訴人：現在我的意思是說你借的那57萬到底什麼
      時候要還？)被上訴人：你以為我垃圾是不是？想玩就玩
　　　，想走就走？」、「(上訴人：妳借了57萬要吞下去？)被
      上訴人：你以為錢的事情就OK了是不是？我還不會放這樣
      子」、「(上訴人：我現在跟妳，我擺明不想回去啦，只
      是說，妳借的那57萬，我講真的妳不要吞下去，沒這麼好
      吞啦。)被上訴人：我們的人看不下去了，沒有人這樣玩
      啦，不能玩」(見原審卷第93至95頁)；兩造於1月26日之
      通話內容略以：「(上訴人：那57萬什麼時候還啊？)被上
      訴人：你那邊等啊」、「(上訴人：什麼叫我在那邊等啊
　　　？)被上訴人：你耍人家感情」、「(被上訴人：那你回來
      啊！)上訴人：我不想回去啊」、「(上訴人：一碼歸一碼
　　　，妳錢借了不還，也太不厚道了嘛)被上訴人：你有借錢
      的證據嗎？借錢會沒有證據嗎？」、「(上訴人：我沒辦
      法跟妳過生活了啦，沒有誰玩妳)被上訴人：我沒有借錢
　　　，證據拿過來)」(見原審卷第97至101頁)，上開通話內容
      僅能證明上訴人於兩造分手後，向被上訴人催討系爭款項
　　　，被上訴人一再表示遭上訴人欺騙感情，並否認系爭款項
      為借款，雖被上訴人未提及上訴人贈與金錢之事，亦無從
      反推兩造間就系爭款項存在消費借貸關係，上訴人前開主
      張，要無可採。
五、綜上所述，上訴人未能舉證證明兩造間就系爭款項成立消費
    借貸契約，則其依借款返還請求權，請求被上訴人給付57萬
    元，及自110年3月22日起至清償日止，按年息5％計算之利息
    ，為無理由，不應准許。原審為上訴人敗訴之判決，並無不
    合。上訴意旨指摘原判決不當，求予廢棄改判，為無理由，
    應駁回其上訴。　　
六、本件事證已臻明確，兩造其餘之攻擊或防禦方法及所用之證
    據，經本院斟酌後，認為均不足以影響本判決之結果，爰不
    逐一論列，附此敘明。
七、據上論結，本件上訴為無理由，依民事訴訟法第449條第1項
　　、第78條，判決如主文。　　　　　
中　　華　　民　　國　　111 　年　　4 　　月　　29　　日
                  民事第二十一庭
                        審判長法  官  翁昭蓉
                              法  官  林哲賢
                              法  官  鍾素鳳
正本係照原本作成。
不得上訴。
中　　華　　民　　國　　111 　年　　4 　　月　　29　　日
　　　　　　　　　　　　　    書記官  林吟玲